【裁判字號】    95,訴,2475
【裁判日期】    951128
【裁判案由】    有關關務事務
【裁判全文】
臺北高等行政法院裁定
                                     95年度訴字第02475號
原      告  樺錦有限公司
代  表  人  甲○○董事）住同.
被      告  財政部
代  表  人  乙○○部長）住同.
上列當事人間因有關關務事務事件，原告不服財政部台財關字第
0910073272號函令，提起行政訴訟。本院裁定如下：
    主  文
原告之訴駁回。
訴訟費用由原告負擔。
    理  由
一、按提起確認行政處分無效之訴訟，須以確認行政處分無效為
    訴訟標的。此觀行政訴訟法第6 條第1 項規定甚明。是以，
    對於非屬行政處分之行政命令或行政函示提起確認之訴，即
    為法所不許。而所謂行政處分，依訴願法第3 條第1 項規定
    ，係指中央或地方機關就公法上具體事件所為之決定或其他
    公權力措施而對外直接發生法律效果之單方行政行為而言。
    次按行政機關領布行政命令或行政函釋，並非對原告個別行
    為之行政處分，改制前行政法院著有50年度判字第42號、44
    年度裁字第42號判例可參。而起訴不合程式或不備其他要件
    者，且此項欠缺無法命補正，行政法院應以裁定駁回原告之
    訴，為行政訴訟法第107 條第1 項第10款所明定。
二、本件原告之代表人甲○○前因有關關務事務事件，以被告於
    民國（下同）92年1 月2 日頒布台財關字第0910073272號令
    （下稱系爭函令）牴觸行政程序法第4 條、第10條及第159
    條第1 項後段規定，係無法律授權而頒布，顯然違法應屬無
    效云云，向本院提起撤銷訴訟。經本院94年10月31日94年度
    訴字第2787號裁定，略以系爭函令並非行政處分，起訴不合
    法，而駁回其訴。甲○○不服，提起抗告，亦遭最高行政法
    院95年8 月17日95年度裁字第1839號裁定駁回。茲本件原告
    亦以被告系爭函令無效，主張依行政訴訟法第6 條之規定，
    向本院提起確認訴訟。
三、經查，原告所指之系爭函令內容為：「貨品經歸類為『中華
    民國海關進口稅則暨進出口貨品分類表合訂本』第19章之混
    合穀粉或澱粉（含改質者），其成分如來自食米製得者，不
    論其歸屬任何章節，經換算其食米含量超過30% 者，納入配
    額數量內管理。」有該系爭函令影本附卷可稽。而系爭函令
    僅係行政機關所為對不特定對象之通案性命令，並非行政處
    分，此亦經上開最高行政法院95年度裁字第1839號裁定審認
    ：「該函令僅係主管機關對於進口貨品混合穀類等，其中食
    米含量逾一定範圍時，應納入配額管理之行政函示，並無特
    定對象，亦非行政機關就公法上具體事件所為之決定，或其
    他公權力措施而對外直接發生法律效果之單方行政行為，自
    不具行政處分效力」」是以，系爭函令既非行政處分，原告
    提起本件確認行政處分無效之訴訟，揆諸首開規定及說明，
    自屬於法不合，應以駁回。
四、依行政訴訟法第107條第1項第10款、第104條、民事訴訟法
    第95條、第78條，裁定如主文。
中    華    民    國    95    年    11    月    28    日
                       第三庭審判長法  官  姜素娥
                                   法  官  吳東都
                                   法  官  陳秀
上為正本係照原本作成。
如不服本裁定，應於送達後10日內向本院提出抗告狀（須按他造
人數附繕本）。
中    華    民    國    95    年    11    月    28    日
                                   書記官  楊子鋒


司法院資訊處製作；財團法人民間司法改革基金會備份。
